【裁判字號】    92,易,1607
【裁判日期】    920909
【裁判案由】    偽造文書等
【裁判全文】
臺灣板橋地方法院刑事判決                        九十二年度易字第一六○七號
    公  訴  人  臺灣板橋地方法院檢察署檢察官
    被      告  甲○○
    選任辯護人  阮祺祥律師
    被      告  乙○○
右列被告等因偽造文書等案件，經檢察官提起公訴（九十一年度偵字第一二六七三號
），本院判決如左：
    主      文
甲○○、乙○○共同明知為不實之事項，而使公務員登載於職務上所掌之公文書，足
以生損害於他人，各處有期徒刑陸月，如易科罰金，均以參佰元折算壹日。均緩刑參
年。
甲○○被訴毀損債權部分公訴不受理。
    事      實
一、緣甲○○於民國八十五年十一月三十日，擔任丙○○與吉美塑膠上光有限公司（
    下簡稱吉美公司）間就臺北縣新莊市○○路一０九巷二號一、二樓建物租賃契約
    之連帶保證人，嗣因吉美公司於租期屆至後，未依約搬遷，經丙○○向本院三重
    簡易庭提起請求遷讓房屋事件，於八十九年五月十九日由本院三重簡易庭以八十
    九年度重簡字第五二七號判決丙○○敗訴，丙○○不服提起上訴，於九十年五月
    九日經本院二審合議庭以八十九年度簡上字第二一九號判決吉美公司應遷讓交還
    承租標的物，且甲○○應與吉美公司自八十七年一月一日起至交還該建物之日止
    ，按月連帶給付新臺幣（下同）五萬二千元，原告即丙○○就按月給付部分並得
    假執行，該二審民事判決於九十年五月十五日送達予甲○○及吉美公司之共同訴
    訟代理人趙培宏律師及複代理人王敬堯律師，詎甲○○輾轉得知判決結果後，竟
    為逃避強制執行（毀損債權部分已據丙○○撤回告訴），與乙○○基於犯意聯絡
    ，串飾甲○○向乙○○借款之不實事證，於九十年五月十八日向臺北縣新莊地政
    事務申辦抵押權設定登記，將甲○○所有之臺北縣新莊市○○街三七巷五號四樓
    建物及其基地設定抵押權予乙○○，共同使該地政事務所不知情公務員將此甲○○、乙○○明知不實之事項登載於職務上所掌之建築改良物及土地登記簿，且據
    以核發關於該抵押權存續之他項權利證明書予乙○○，足以生損害於丙○○之財
    產權益。
二、案經丙○○訴請臺灣板橋地方法院檢察署檢察官偵查起訴。
    理      由
一、訊之被告甲○○及乙○○皆不諱成立前開抵押權契約及辦理抵押權設定等情，惟
    均矢口否認有何不實之情，一致辯稱：甲○○於八十八年間二次向乙○○借錢，
    每次借四十萬元，總共借得八十萬元，到了九十年甲○○又向乙○○借了二百五
    十萬元，由於該次借款金額較大，所以乙○○要求甲○○拿房子設定抵押後，始
    將借款匯寄予甲○○，甲○○及乙○○均不知前開民事判決情形，無損害丙○○
    債權之意思云云。經查：
（一）關於前揭丙○○訴請吉美公司遷讓房屋民事事件歷審判決結果及送達情形，有
      本院三重簡易庭八十九年度重簡字第五二七號民事判決影本、本院八十九年度
      簡上字第二一九號民事判決影本、及送達證書影本等在卷可考，又該民事事件
      已於九十年六月七日確定，亦有卷內判決確定證明書可按；又被告二人以擔保
      乙○○對甲○○之四百萬元債權為由，將甲○○所有臺北縣新莊市○○街三七
      巷五號四樓建物及其基地設定抵押權予乙○○之事實，亦有臺北縣新莊地政事
      務所他項權利證明書影本及土地建築改良物抵押權設定契約書影本等附卷足稽
      ，足見客觀上確實存在被告甲○○於前揭民事事件敗訴後，旋將其名下建物及
      基地設定抵押權予乙○○之情形。
（二）被告二人雖否認通謀虛偽設定抵押權，並提出被告甲○○為清償八十八年間八
      十萬元欠款及九十年間二百五十萬元借款，而於九十年五月二十五日簽發之本
      票影本二份、戶名乙○○且載有八十八年八月五日提出存款四十一萬元、八十
      八年九月七日提出存款四十萬元之華南商業銀行南三重分行綜合存款簿影本、
      及乙○○於九十年五月二十五日匯款二百五十萬元予甲○○之華南商業銀行匯
      款回條聯影本等以供調查，然而就借款之緣由及經過，被告甲○○稱伊向乙○○借款，均稱供急用，未言及其他，亦未約定利息，是以乙○○對於伊借款之
      用途並不知情云云（見本院九十二年六月十二日訊問筆錄），與被告乙○○所
      述伊於八十八年八、九月各借了四十萬元，總共八十萬元給甲○○，到了九十
      年間，甲○○跟伊說家裡有需要，欲借二百五十萬元，是甲○○先生有點賭博
      之類的問題，伊見先前八十萬元仍未清償，就要求甲○○先設定抵押，再匯錢
      給甲○○，甲○○向伊借錢，都是跟其先生有關係，甲○○只告訴伊借錢的原
      因與其先生賭博有關係，又二人間借款均未約定還款期限云云（見本院九十二
      年六月十二日訊問筆錄），顯然扞格，參合被告二人設定之抵押權所擔保債權
      金額為四百萬元，與被告二人所辯借款總額僅三百三十萬元非無出入，及乙○○稱伊於八十八年間為借款予甲○○而提領現金之情形為第一次領四十萬元，
      第二次是領四十一萬元，其中一萬元供自己使用，確實是如此云云（見本院九
      十二年六月十二日訊問筆錄），亦與乙○○自己提供之綜合存款簿影本內容不
      符，以及被告二人間有鉅額借款往來，卻無利息之給付，又無還款期限之約定
      ，交情應屬匪淺，甲○○屢獲乙○○寬待，何以遲至前揭民事事件敗訴後之九
      十年五月二十五日，反而需簽發八十八年欠款之本票予乙○○，且設定高於借
      款總額之抵押權給乙○○，未免過於湊巧，且違常情，難以置信，俱徵告訴人
      指訴被告二人串飾借款事證，通謀虛偽設定抵押權，以逃避前揭民事事件之強
      制執行，與事實相符，並見被告二人所為，足生損害於丙○○之財產權益甚明
      。
（三）證人趙培宏律師及王敬堯律師於偵查中雖證稱前揭民事事件之訴訟代理，均為
      被告甲○○之兄出面接洽，渠二人均未見過被告甲○○等語，惟此僅徵表證人
      趙培宏律師及王敬堯律師未直接面見甲○○，及曾將相關民事判決逕交被告甲○○，非謂彼此間毫無聯繫，未可遽予資為有利於被告甲○○事實認定之論據
      ，蓋被告甲○○既為吉美公司向告訴人丙○○租賃房屋之連帶保證人，又為前
      揭民事事件之被告，告訴人丙○○復陳明吉美公司負責人李嘉源即為被告甲○○之兄，甲○○又為吉美公司股東等語（見本院九十二年六月十二日訊問筆錄
      ），而卷內財政部財稅資料中心所提供之甲○○財產資料明細，亦揭載甲○○
      投資吉美公司，足證被告甲○○與吉美公司間，利害攸關，不待其出面，即有
      其兄代其委任訴訟代理人從事訴訟，則於受有不利之判決結果時，豈有毫無所
      悉又不加聞問之理﹖又告訴人丙○○嗣因與被告甲○○達成和解，改稱被告甲○○不知判決云云（見本院九十二年八月十四日審判筆錄），仍無從執以排除
      被告二人前開辯解之瑕疵與疑義，無非翻異迴護之詞，亦無可採。
    綜上，被告二人所辯，無非臨訟勾串，推諉卸責之詞，均不足採信，本案事證明
    確，被告二人犯行咸堪認定，應依法論科。
二、核被告甲○○、乙○○所為，均係犯刑法第二百十四條使公務員登載不實罪；被
    告二人有犯意之聯絡及行為之分擔，皆為共同正犯。爰審酌被告二人通謀虛偽意
    思表示，設定不實之抵押權，足以生損害於真正債權人之權益，違反誠信，亦視
    法律秩序如無物，應予非難，兼衡被告二人智識程度、所受刺激、所用手段、所
    生實害、及犯罪後態度等一切情狀，分別量處如主文所示之刑，並諭知易科罰金
    之折算標準，資為懲儆。末查被告二人均未曾受有期徒刑以上刑之宣告，有卷內
    臺灣高等法院被告全國前案紀錄表可憑，渠等因一時便宜，誤蹈刑章，事後亦已
    由被告甲○○與告訴人間達成和解（見本院九十二年八月十四日審判筆錄），歷
    此偵審教訓，應知戒慎而無再犯之虞，是併諭知緩刑三年，以啟自新。
三、公訴意旨另認被告甲○○所為，尚涉刑法第三百五十六條毀損債權罪嫌，固非無
    見；惟該罪名依同法第三百五十七條規定，須告訴乃論，茲據告訴人丙○○於第
    一審辯論終結前撤回其告訴，自應就被告甲○○此部分犯嫌為公訴不受理之諭知
    ，用期適法。
據上論結，應依刑事訴訟法第二百九十九條第一項前段、第三百零三條第三款，刑法
第二十八條、第二百十四條、第四十一條第一項前段、第七十四條第一款，罰金罰鍰
提高標準條例第一條前段、第二條，判決如主文。
本案經檢察官葉志飛到庭執行職務。
中      華      民      國    九十二    年      九      月      九      日
                                      臺灣板橋地方法院刑事第六庭
                                          法  官  蔡  新  毅
右正本證明與原本無異。
如不服本判決，應於判決送達後十日內向本院提出上訴狀（應附繕本），上訴於臺灣
高等法院。
                                          書記官  謝  麗  秋
中      華      民      國    九十二    年      九      月      九      日
※附錄本案論罪科刑主要法條全文※
中華民國刑法第二百一十四條：
明知為不實之事項，而使公務員登載於職務上所掌之公文書，足以生損害於公眾或他
人者，處三年以下有期徒刑、拘役或五百元以下罰金。


司法院資訊處製作；財團法人民間司法改革基金會備份。
